最高法院刑事判決
111年度台上字第4570號
上  訴  人  彭俊裴                    




選任辯護人  徐祐偉律師
上列上訴人因違反槍砲彈藥刀械管制條例案件，不服臺灣高等法
院臺中分院中華民國111年6月14日第二審判決（111年度上訴字
第673號，起訴案號：臺灣苗栗地方檢察署109年度偵字第7570號
），提起上訴，本院判決如下：
    主  文
上訴駁回。
    理  由
一、按刑事訴訟法第377條規定，上訴於第三審法院，非以判決
    違背法令為理由，不得為之。是提起第三審上訴，應以原判
    決違背法令為理由，係屬法定要件，且必須依據卷內訴訟資
    料為具體之指摘，並足據以辨認原判決已具備違背法令之形
    式者，始屬相當。本件原判決綜合全案證據資料，本於事實
    審法院之推理作用，認定上訴人彭俊裴有其犯罪事實欄所載
    未經許可，以寶特瓶為容器，頂端以瓶蓋封口並外露電發火
    頭(發火物)，瓶內填裝爆竹煙火紙管及汽油，復以膠帶連接
    電發火頭與爆竹煙火紙管爆引(蕊)，復將電發火頭腳線連接
    寶特瓶側身之遙控接收器，而製造可以遙控方式電點火之爆
    裂物1只，惟因未能引燃汽油或產生爆炸(裂)，不具有殺傷
    力而未遂之犯行，因而維持第一審論上訴人以槍砲彈藥刀械
    管制條例第7條第6項、第1項之非法製造爆裂物未遂罪，依
    刑法第25條第2項關於未遂犯及同法第59條關於犯情可憫規
    定遞減其刑後，量處有期徒刑1年9月，併科罰金新臺幣（下
    同）3萬元，並諭知罰金如易服勞役，以1,000元折算1日，
    及扣案如第一審判決附表編號1、2所示之爆裂物半成品1個
    及電子產品（微電腦定時控制開關）1個均沒收之判決，而
    駁回上訴人在第二審之上訴，已詳敘其所憑證據及認定之理
    由。對於上訴人所辯何以不足以採信，亦在理由內詳加指駁
    及說明，俱有卷存證據資料可資覆按；從形式上觀察，原判
    決並無足以影響其判決結果之違法情形存在。
二、上訴人上訴意旨略稱：伊僅有工專肄業學歷，並無任何製造
    爆裂物所需之化工知識，為遠距離焚燒營建廢棄物，始自行
    利用購買之仙女棒、點火器、遙控器及汽油等物品進行組裝
    ，目的在製造無安全疑慮之遠端遙控燃燒裝置，主觀上並無
    製造爆裂物之犯意，原審未詳加調查，遽認伊主觀上具有製
    造爆裂物之犯意，殊有不合。又伊本件所為對社會完全不生
    任何危險，復罹有末期腎病及心衰竭等疾病，家中尚有年邁
    父親尚須奉養照料，原判決雖適用刑法第59條規定酌減其刑
    ，然量處有期徒刑1年9月，仍嫌過重云云。
三、惟證據之取捨及事實之認定，均為事實審法院之職權，倘其
    採證認事並未違背證據法則，自不得任意指為違法而執為適
    法之第三審上訴理由。原判決援引內政部警政署刑事警察局
    對本件扣案爆裂物半成品鑑定結果，說明扣案如原判決附表
    編號1所示之物，係以寶特瓶為容器，頂端以瓶蓋封口並外
    露電發火頭(發火物)，瓶內填裝爆竹煙火紙管及汽油(增傷
    物)，復以膠帶連接電發火頭與爆竹煙火紙管爆引(芯)，再
    將電發火頭腳線連接寶特瓶側身之遙控接收器(經導通測試
    可正常作用)，依其整體結構研判，認已具備爆裂物結構，
    而係以遙控方式電點火之爆裂物；惟經重建測試，未能引燃
    瓶內汽油或產生爆炸(裂)之結果，研判係因油氣濃度未在適
    當區間所致，認不具有殺傷力等情，資以論斷扣案如原判決
    附表編號1所示之物，係屬槍砲彈藥刀械管制條例所列管之
    爆裂物，並非單純之燃燒裝置。復敘明上訴人所製造之爆裂
    物結構完整，具備爆炸物、容器、起爆裝置等基本裝置，倘
    油氣濃度適當，更可能引燃汽油並產生爆炸之結果，客觀上
    具有侵害法益之危險性等情，乃一般客觀理性之人所能瞭解
    。而上訴人係心智成熟之成年人，其智識能力、社會經驗與
    一般人無異，竟購買上揭燃燒物、容器及起爆裝置予以組裝
    成結構完整之爆裂物，主觀上自具有非法製造爆裂物之犯意
    甚明等旨。對於上訴人否認本件被訴製造爆裂物犯行，辯稱
    ：伊所製造扣案之物係為燃燒營建廢棄物使用，不會爆炸，
    並非爆裂物云云，究竟如何不足以採信，亦於理由內詳加指
    駁及說明，核其論斷，並無如上訴人上訴意旨所指有採證認
    事違反證據法則或判決理由不備之違誤。上訴意旨任意指摘
    原判決有上揭違法情形，要非依據卷內資料執為指摘之適法
    第三審上訴理由。
四、按刑罰之量定，事實審法院本有自由裁量之權，倘量刑時係
    以行為人之責任為基礎，並審酌刑法第57條所列各款情狀，
    而所量定之刑既未逾越法定刑範圍，復無違反比例、公平及
    罪刑相當原則者，自不得任意指為違法。本件第一審判決於
    量刑時，已以上訴人之責任為基礎，具體審酌其製造爆裂物
    之行為對他人生命、身體及社會治安構成潛在危險，惟其製
    造方法粗糙、構造簡單，復未持以從事不法，及其智識程度
    、家庭生活、經濟情形暨身體狀況等一切情狀，依刑法第25
    條第2項及同法第59條規定遞減其刑後，而量處有期徒刑1年
    9月，併科罰金3萬元，並就併科罰金部分諭知易服勞役之折
    算標準，原審認無不當而予以維持，並無不合。且原判決復
    說明第一審所量處之刑，已屬低度刑，與其本件犯罪情節相
    較，並未違反比例及罪刑相當原則，自不能任意指為違法。
    上訴人上訴意旨就原審上開量刑職權之適法行使，泛言指摘
    為違法，依上述說明，同非合法之第三審上訴理由。
五、綜上，本件上訴人之上訴意旨均非依據卷內資料具體指摘原
    判決究有如何違背法令之情形，徒就原審採證認事及量刑職
    權之適法行使，及已於判決內明白論斷說明之事項，任意指
    摘為違法，顯不足據以辨認原判決已具備違背法令之形式。
    依上揭說明，本件上訴人之上訴為違背法律上之程式，應予
    駁回。
據上論結，應依刑事訴訟法第395條前段，判決如主文。
中　　華　　民　　國　　111 　年　　11　　月　　3 　　日
                  刑事第一庭審判長法　官  郭  毓  洲
                                  法　官  林  靜  芬
                                  法　官  蔡  憲  德
                                  法　官  宋  松  璟
                                  法　官  林  英  志
本件正本證明與原本無異
                                  書記官
中　　華　　民　　國　　111 　年　　11　　月　　8 　　日